臺灣高等法院高雄分院刑事判決　　　　96年度上訴字第1282號
上　訴　人
即　被　告　甲○○
選任辯護人　吳春生　律師
　　　　　　許龍升　律師
上列上訴人因違反槍砲彈藥刀械管制條例案件，不服臺灣高雄地
方法院95年度訴字第4152號中華民國96年5 月16日第一審判決（
起訴案號：臺灣高雄地方法院檢察署95年度偵字第26591 號），
提起上訴，本院判決如下：
    主  文
原判決撤銷。
甲○○無罪。
    理  由
一、公訴意旨略以：甲○○明知未經中央主管機關許可，不得持
    有可發射金屬或子彈具有殺傷力之槍枝及槍枝之主要組成零
    件，竟於不詳時間、地點，以不詳之方式，取得具有殺傷力
    之仿FN廠1910型半自動手槍之改造手槍1 把（含彈匣1 支，
    槍枝管制編號：0000000000號）、半自動手槍半成品1 把、
    土造金屬槍管3 枝（1 枝無阻鐵、2 枝有阻鐵），並將上開
    仿FN廠1910型半自動手槍之改造手槍1 把置放於其位於高雄
    縣大社鄉○○村○○路34之2 號住處騎樓鞋櫃底下，將上開
    手槍半成品、土造金屬槍管藏放於高雄縣大社鄉○○村○○
    路34之2 號2 樓後房間內。嗣因李茂裕於另案供稱甲○○持
    有前開改造手槍等物品，為警於93年10月7 日16時許持搜索
    票在上址搜索而查獲上情，並扣得改造手槍1 把、半自動手
    槍半成品1 把、土造金屬槍管3 枝（1 枝無阻鐵、2 枝有阻
    鐵）、槍枝分解圖1 紙。因認被告涉修正前槍砲彈藥刀械管
    制條例第11條第4 項之未經許可持有可發射子彈具有殺傷力
    之改造手槍罪及同條例第13條第4 款之未經許可持有槍砲之
    主要組成零件罪嫌等語。
二、按犯罪事實應依證據認定之，無證據不得認定犯罪事實；又
    不能證明被告犯罪者，應諭知無罪之判決，刑事訴訟法第15
    4 條第2 項、第301 條第1 項分別定有明文。又犯罪事實之
    認定，應憑真實之證據，倘證據是否真實尚欠明確，自難以
    擬制推測之方法，為其判斷之基礎，最高法院著有53年臺上
    字第656 號判例可循。且刑事訴訟上證明之資料，無論其為
    直接或間接證據，均須達於通常一般之人均不致有所懷疑，
    而得確信其為真實之程度，始得據為有罪之認定，若其關於
    被告是否犯罪之證明未能達此程度，而有合理懷疑之存在，
    致使無從形成有罪之確信，根據「罪證有疑，利於被告」之
    證據法則，即不得遽為不利被告之認定，亦有最高法院76年
    度臺上字第4986號判例可資參照。
三、公訴人認上訴人即被告甲○○涉犯上開犯行，無非係以：證
    人李茂裕警詢之供詞、證人即高雄縣政府警察局仁武分局刑
    事組小隊長謝總銘之證詞、內政部警政署刑事警察局93年10
    月26日刑鑑字第0930207964號槍彈鑑定書及查獲現場照片4
    張等，為其論罪依據。本件訊據被告固不否認於上開時間，
    經警在其住處騎樓鞋櫃底下，查扣上開具有殺傷力之改造手
    槍1 把，及於住處2 樓後面房間，查扣半自動手槍半成品1
    把、土造金屬槍管3 枝等情不諱，惟堅決否認有上開犯行，
    辯稱：上開具有殺傷力之改造手槍1 把非伊持有，係因伊檢
    舉李茂裕販毒為警查獲，李茂裕始栽槍誣陷；另上開半自動
    手槍半成品及土造金屬槍管，係伊自六合夜市購得供己把玩
    之用等語。經查：
(一)、程序方面：
  1.證人謝總銘於偵查中之陳述之證據能力：
    按證人、鑑定人依法應具結而未具結者，其證言或鑑定意見
    ，不得作為證據，刑事訴訟法第158 條之3 定有明文。同法
    第159 條之1 第2 項雖規定，被告以外之人於偵查中向檢察
    官所為之陳述，除顯有不可信之情況者外，得為證據。惟該
    被告以外之人（含共同被告、共犯、被害人、證人等），於
    偵查中向檢察官所為之陳述，性質上仍屬傳聞證據（審判外
    之陳述），然因檢察官依法有訊問被告、證人及鑑定人之權
    ，證人、鑑定人且須「具結」，而檢察官向被告以外之人所
    取得之陳述，原則上均能遵守法律規定，不致違法取供，其
    可信性極高，為兼顧理論與實務，因而規定除顯有不可信之
    情況者外，得為證據（參考刑事訴訟法第159 條之1 立法理
    由）。從而被告以外之人於偵查中向檢察官所為之陳述，仍
    應依法具結，始有證據能力（最高法院94年度臺上字第913
    號判決意旨參照）。查證人謝總銘於檢察官訊問時所為之陳
    述，檢察官未命其具結，依上開說明，應無證據能力，先予
    敘明。
  2.按刑事訴訟法第159 條第1 項雖規定，被告以外之人於審判
    外之言詞或書面陳述，除法律有規定外，不得作為證據。惟
    同法第159 條之5 第1 、2 項已規定，經當事人於審判程序
    同意作為證據，法院審酌該言詞陳述或書面陳述作成時之情
    況，認為適當者，亦得為證據。當事人、代理人或辯護人於
    法院調查證據時，知有第159 條第1 項不得為證據之情形，
    而未於言詞辯論終結前聲明異議者，視為有前項之同意（指
    同條第1 項之同意作為證據），此乃第159 條第1 項所容許
    ，得作為證據之例外規定之一。經查：本案上訴人即被告甲
    ○○、辯護人及檢察官於本院言詞辯論終結前，均未就高雄
    縣政府警察局仁武分局警員郭文賢製作之偵查報告（93年度
    警聲搜字第1578號卷第2 頁），主張有刑事訴訟法第159 條
    第1 項不得為證據之情形，是以卷附上開偵查報告有證據能
    力。
(二)、實體方面：
1.被訴非法持有改造玩具手槍罪部分：
  (1)經查警方於上開時間，在被告住處2 樓後面房間及騎樓鞋櫃
    底下，分別查扣半自動手槍半成品1 把、土造金屬槍管3 枝
    及具有殺傷力之改造手槍1 把時，被告當場即僅坦承該半自
    動手槍半成品1 把、土造金屬槍管3 枝為其所有，至於該具
    有殺傷力之改造手槍，則否認為被告所有等情，業據證人即
    至現場執行搜索之偵查員郭文賢於原審證述在卷（原審卷第
    50、51頁），而且被告自警詢起迄本院審理中亦始終否認上
    開具有殺傷力之改造手槍為其所有，而先後於警詢供稱：「
    警方查獲之改造手槍及彈匣我不知道為何槍枝會放在那裡，
    我也沒有持有過」、「（李茂裕你是否認識？有無仇恨或債
    務？）我認識他有2 、3 年時間，期間我有欠他新臺幣6 千
    元，我曾經檢舉他販賣毒品，遭警方逮捕過」（警卷第3 、
    5 頁）；於偵查中供述：「（改造手槍何人的？）不知道，
    有人丟在我家門口鞋櫃，…因為我有檢舉販毒的，我想他害
    我的」、「我猜是李茂裕陷害我的，我曾經去問過他，他說
    我檢舉他販毒，他要報復」（93年度偵字第20472 號卷第8
    、16頁）；於原審供稱：「是李茂裕遭警查獲持有手槍的隔
    日，我便遭警察查獲上開手槍，所以我懷疑李茂裕可能是因
    此記恨而栽贓放在我家門口鞋櫃」（原審卷第21頁）；於本
    院亦仍供承：「在我家鞋櫃查獲的這把槍枝我沒有看過」（
    本院96年7 月5 日準備程序筆錄第2 頁）等語，而始終供稱
    不知在鞋櫃底下查扣之上開改造玩具手槍何來，並懷疑係因
    其檢舉李茂裕販毒，而遭其栽贓等語。
  (2)又本件係警方先於93年9 月23日在李茂裕位於高雄縣大社鄉
    ○○路480 巷10號查扣其持有之槍、彈及毒品，嗣李茂裕於
    93年9 月26日主動到案製作警詢筆錄時，始供稱扣案之槍、
    彈均為被告委託寄藏，並供出被告尚有1 把改造手槍藏放於
    被告上開住處，而經警方於93年10月7 日持搜索票前往被告
    住處搜索等情，分據證人李茂裕於原審及證人郭文賢於原審
    證述在卷（原審卷第46、49頁），並有高雄縣政府警察局仁
    武分局93年10月7 日向臺灣高雄地方法院聲請對被告上開住
    處核發搜索票時檢附之偵查報告在卷可憑（93年度警聲搜字
    第1578號卷第2 頁），是本件確係李茂裕檢舉被告持有槍枝
    ，至為明確。再者，觀諸上開偵查報告記載：「三、…甲○
    ○並已將該把手槍，外出時藏於該車之腳踏板內（有改造過
    ），回家後時而藏於房間床下或騎樓下鞋櫃內或於家後花圃
    （經查證有鞋櫃及花圃）…」，顯然警方在對被告上開住處
    執行搜索前，即已握有被告住處騎樓鞋櫃下可能藏放槍枝之
    情資，而該情資之來源，據證人郭文賢於原審所證：上開情
    資是李茂裕所提供，他有講到騎樓、花圃，還有機車腳踏板
    經改造，有可能藏槍等語（原審卷第51頁）；佐以藏放上開
    具殺傷力改造手槍鞋櫃，係位於被告住處騎樓，而該騎樓屬
    開放式的，任何人均可經過；以及李茂裕於93年9 月23日警
    方至其上開住處查獲其持有之槍、彈時，李茂裕並未在場，
    而係同年月26日始主動至警局製作警詢筆錄，且警方當時並
    未將之移送檢察官收押等情，業據證人郭文賢於原審證述無
    訛（原審卷第51至53頁），而自93年9 月23日警方查扣李茂
    裕持有之槍、彈起至其同年月26日李茂裕主動到案止，足足
    有2 天之時間，倘李茂裕有意嫁禍栽贓於被告，該2 天之時
    間已足夠李茂裕先設法取得槍枝，藏放在被告住處騎樓鞋櫃
    底下，再到案檢舉被告持有槍、彈；尤其李茂裕93年9 月26
    日到案時除指稱被告另持有槍枝外，尚供稱在李茂裕住處查
    扣之所有槍、彈均為被告所寄放，如上所述，而被告並因此
    而遭起訴持有具殺傷力之改造玩具手槍罪嫌，然該案因李茂
    裕嗣後翻異前詞，改稱該起訴改造玩具槍枝非被告寄放，其
    他查扣槍、彈除1 支90玩具手槍（不具殺傷力）是甲○○交
    給伊外，其他亦均非甲○○所寄藏，先前會說是甲○○所交
    付，是因為甲○○交付該90玩具手槍當天下午警察就來，伊
    懷疑是甲○○栽贓等語，被告在該案乃經法院判決無罪確定
    在案，此有臺灣高雄地方法院94年度訴字第1582號判決書1
    份及臺灣高等法院被告前案紀錄表在卷可稽（原審卷第69至
    73頁），是李茂裕顯然在被告遭查扣本案槍枝前，即93年9
    月26日到案製作警詢筆錄時，即已因懷疑警方至其住處查扣
    槍、彈，係因被告檢舉而懷恨在心，而故意謊稱其被查扣之
    槍、彈均為被告所寄藏。是其因此心存報復，於到案之前，
    先至被告住處騎樓，將扣案之改造玩具手槍藏放於鞋櫃底下
    ，再向警方檢舉，尚屬情理之常。是本件被告雖無法提出證
    據證明本件係李茂裕栽贓，惟觀諸上開李茂裕事先即懷疑被
    告檢舉其持有槍彈，事後又提供被告持有扣案改造玩具手槍
    之情資予警方，更直指騎樓鞋櫃底下為可能藏放地點，則被
    告辯稱本件係李茂裕所栽贓，即非不足採。
  (3)至於查獲之改造玩具手槍，雖經內政部警政署刑事警察局鑑
    定結果，認係由仿FN廠1910型半自動手槍製造之金屬玩具手
    槍，換裝土造金屬槍管改造而成之改造手槍，機械性能良好
    ，可擊發適用之子彈，認具殺傷力，然被告既無持有之犯意
    與行為，如上所述，即不得憑此即認被告有持有改造玩具手
    槍之犯行。
2.被訴未經許可，持有槍砲之主要組成零件罪部分：
  (1)槍砲彈藥刀械管制條例第4 條第1 項第1 款、第2 款所管制
    之「槍砲、彈藥」，須具有殺傷力，而同條例第4 條第2 項
    規定包括於槍砲、彈藥之「主要組成零件」，須可組成為槍
    砲、彈藥，且組成後具有殺傷力，始足當之。否則行為人持
    有完整之槍彈，該槍彈須具有殺傷力始觸犯槍砲彈藥刀械管
    制條例認係土造金屬槍管半成品」，有該局93年10月26日刑
    鑑字第0930207964號槍彈鑑定書、96年1 月19日刑鑑字第09
    60003336號函（見上開偵查卷第12、13頁、原審卷第26、27
    頁）在卷可憑；主管機關內政部復認扣案之半自動手槍半成
    品1 把、土造金屬槍管3 枝，因非經加工均無法組成槍枝使
    用，故皆非屬內政部86年11月24日台（86）內警字第867068
    3 號公告之槍砲主要組成零件，此有內政部96年3 月12日內
    授警字第0960870365號函、96年4 月3 日內授警字第096870
    528 號函附卷可參（見原審卷第32、42頁）。從而，被告持
    有扣案之半自動手槍半成品1 把、土造金屬槍管3 枝之行為
    ，自不該當於該條例第13條第4 項之持有槍枝主要組成零件
    罪。
3.綜上所述，檢察官起訴所指事證，尚不足以使本院形成被告犯
  罪之確切心證。此外，卷內並無其他積極證據，足資證明被告
  有公訴意旨所指犯行，既不能證明被告犯罪，自應諭知被告無
  罪之判決。
4.原審未詳為推求，就被告被訴持有改造玩具手槍部分，遽為論
  罪科刑之判決，並對被告被訴持有槍枝主要組成零件罪部分，
  不另為無罪之諭知，認事用法尚有未合，被告上訴意旨否認此
  部分犯罪，為有理由，自應由本院將原判決撤銷改判，並為被
  告無罪之判決。
據上論結，應依刑事訴訟法第369 條第1 項前段、第364 條、第
301 第1 項，判決如主文。
本案經檢察官王登榮到庭執行職務。
中　　華　　民　　國　　96　　年　　8 　　月　　17　　日
            刑事第六庭  審判長法  官  王憲義
                              法  官  張盛喜
                              法  官  李璧君
以上正本證明與原本無異。
如不服本判決應於收受本判決後10日內向本院提出上訴書狀，其
未敘述上訴理由者，並得於提起上訴後10日內向本院補提理由書
狀（均須按他造當事人之人數附繕本）「切勿逕送上級法院」。
中　　華　　民　　國　　96　　年　　8 　　月　　20　　日
                              書記官  唐奇燕
